【裁判字號】    99,監宣,7
【裁判日期】    990209
【裁判案由】    監護宣告
【裁判全文】
臺灣宜蘭地方法院民事裁定               99年度監宣字第7號
聲  請  人  丙○○
上列聲請人聲請監護宣告事件，本院裁定如下：
    主  文
宣告乙○○（男，民國○○○年○月○○○日生，身分證統一編
號：Ｚ000000000，住宜蘭縣羅東鎮○○里○○○街一九二號）為
受監護宣告之人。
選定丙○○（男，民國○○○年○月○日生，身分證統一編號：
Ｚ000000000）為受監護宣告之人乙○○（男，民國○○○年○月
○○○日生，身分證統一編號：Ｚ000000000）之監護人。
指定甲○○（女，民國○○年○月○○日生，身分證統一編號：
Ｚ000000000）為會同開具財產清冊之人。
聲請程序費用新臺幣壹仟元由受監護宣告之人負擔。
    理  由
一、聲請意旨略以：應受監護宣告之人乙○○（男，民國○○○
    年○月○○○日生，身分證統一編號：Ｚ000000000，住宜蘭
    縣羅東鎮○○里○○○街一九二號）自民國九十四年五月二
    十四日起，因多次中風，延醫診斷為腦血管疾病後遺症，現
    已達不能為意思表示或受意思表示及不能辨識其意思表示之
    效果。聲請人丙○○為應受監護宣告之人乙○○之子，爰依
    民法第十四條第一項聲請准予宣告乙○○為受監護宣告之人
    ，且為維護應受監護宣告之人乙○○之各項權益，爰請併予
    選定由丙○○擔任應受監護宣告之人乙○○之監護人，再指
    定聲請人之妻即應受監護宣告之人乙○○之長媳甲○○為會
    同開具財產清冊之人等語。並提出戶籍謄本、財團法人天主
    教靈醫會羅東聖母醫院（下稱羅東聖母醫院）診斷證明書等
    件在卷為證。
二、按對於因精神障礙或其他心智缺陷，致不能為意思表示或受
    意思表示，或不能辨識其意思表示之效果者，法院得因本人
    、配偶、四親等內之親屬、最近一年有同居事實之其他親屬
    、檢察官、主管機關或社會福利機構之聲請，為監護之宣告
    。民法第十四條第一項定有明文。
三、本院審驗應受監護宣告之人乙○○之心神狀況，並採用羅東
    聖母醫院九十九年二月二日天羅聖民字第０一０四號函覆，
    由該院精神科主任郭約瑟醫師製作之精神鑑定報告書所載：
    (一)應受監護宣告之人乙○○於二十五年前，因罹患精神疾病
    而無法繼續工作，二十一年前第一次中風發作後，六年內再
    有多次中風，住院治療與復健後，雖尚能維持自理生活能力
    ，但漸有明顯失智症現象，自八十四年間至丸山安養院接受
    長期照護起，失智症狀及肢體功能逐漸惡化，自九十四年起
    ，已完全失去意識而終日臥床無法言語，現呈植物人狀態。
    嗣應受監護宣告之人又因罹患肺炎、氣管炎及泌尿道感染，
    前後在羅東聖母醫院住院治療十一次，然其意識仍持續處於
    重度昏迷狀態，四肢嚴重癱瘓，現以鼻胃管灌食維生，大小
    便失禁，日常生活完全仰賴他人照顧；(二)應受監護宣告之人
    乙○○於鑑定時，仍處於重度昏迷狀態，四肢嚴重癱瘓、僵
    直且攣縮，無法穩坐或自行站立或行走，終日臥床並靠鼻胃
    管接受灌食維生，無任何有意義之自發性語言、表情或動作
    表達，無法理解任何簡單動作指令，亦無客觀跡象顯示得以
    理解施測者之任何意向，定向感、記憶、判斷力、運算或其
    他認知功能均明顯欠缺，診斷為多發性腦中風且合併四肢嚴
    重癱瘓，現處於植物人狀態而完全不能為意思表示或受意思
    表示，已達於完全無法處理自身事務之程度等情，認應受監
    護宣告之人乙○○現因心智缺陷而不能為意思表示或受意思
    表示，亦不能辨識其意思表示之效果，爰依首揭法條規定，
    宣告乙○○為受監護宣告之人。
四、次按，受監護宣告之人應置監護人。法院為監護之宣告時，
    應依職權就配偶、四親等內之親屬、最近一年有同居事實之
    其他親屬、主管機關、社會福利機構或其他適當之人選定一
    人或數人為監護人，並同時指定會同開具財產清冊之人。法
    院為前項選定及指定前，得命主管機關或社會福利機構進行
    訪視，提出調查報告及建議。監護之聲請人或利害關係人亦
    得提出相關資料或證據，供法院斟酌。法院選定監護人時，
    應依受監護宣告之人之最佳利益，優先考量受監護宣告之人
    之意見，審酌一切情狀，並注意下列事項：受監護宣告之
    人之身心狀態與生活及財產狀況；受監護宣告之人與其配
    偶、子女或其他共同生活之人間之情感狀況；監護人之職
    業、經歷、意見及其與受監護宣告之人之利害關係；法人
    為監護人時，其事業之種類與內容，法人及其代表人與受監
    護宣告之人之利害關係。民法第一千一百十條、第一千一百
    十一條、第一千一百十一條之一分別定有明文。
五、查聲請人即受監護宣告之人乙○○之子丙○○及長媳甲○○
    均已陳明願任受監護宣告之人乙○○之監護人及會同開具財
    產清冊之人，本院亦認聲請人丙○○為受監護宣告之人乙○○之子，具監護其父乙○○之意願與能力，當認可為受監護
    宣告之人乙○○之利益全力監護，由其擔任受監護宣告之人
    乙○○之監護人，自當合於受監護宣告之人乙○○之最佳利
    益。至甲○○為受監護宣告之人乙○○長媳，由其擔任會同
    開具財產清冊之人，同認可達維護受監護宣告之人乙○○之
    最佳利益考量且能確實執行會同開具財產清冊之責。秉此，
    本院基於受監護宣告之人乙○○之最佳利益，復查無不宜由
    聲請人丙○○監護受監護宣告之人乙○○及由甲○○擔任會
    同開具財產清冊之人之法定事由，爰依法併予選定聲請人丙○○擔任受監護宣告之人乙○○之監護人，並指定甲○○為
    會同開具財產清冊之人如主文。
六、依民事訴訟法第六百零八條第一項，裁定如主文。
中    華    民    國    99    年    2     月    9     日
                    家事法庭法  官  陳嘉年
以上正本與原本無異。
本裁定監護宣告部分不得抗告；如不服本裁定關於選定監護人及
指定會同開具財產清冊之人等部分，應於裁定送達後10日內向本
院提出抗告狀（應附繕本）。
中    華    民    國    99    年    2     月    9     日
                            書記官  林家妮

司法院資訊處製作；財團法人民間司法改革基金會備份。
